【裁判字號】    98,易,1030
【裁判日期】    981030
【裁判案由】    詐欺
【裁判全文】
臺灣高雄地方法院刑事判決              98年度易字第1030號
公  訴  人  臺灣高雄地方法院檢察署檢察官
被      告  甲○○
上列被告因詐欺案件，經檢察官提起公訴（98年度偵字第24170
、24742 、25882 號），本院判決如下：
    主  文
甲○○幫助犯詐欺取財罪，處有期徒刑貳月，如易科罰金，以新
台幣壹仟元折算壹日；又幫助犯詐欺取財罪，處有期徒刑貳月，
如易科罰金，以新台幣壹仟元折算壹日，又共同犯詐欺取財罪，
處有期徒刑肆月，如易科罰金，以新台幣壹仟元折算壹日；應執
行有期徒刑柒月，如易科罰金，以新台幣壹仟元折算壹日。
    事  實
一、甲○○可預見將金融機關存款帳戶之存摺、提款卡、密碼等
    物提供他人使用，可能幫助他人遂行詐欺取財之犯罪目的，
    竟因急需工作賺取工資，即分別基於幫助他人犯詐欺取財犯
    行之故意，而（一）於民國98年6 月1 日至6 月6 日間某日
    ，在某報紙上見真實姓名年籍不詳，自稱「錢先生」之人刊
    登應徵司機工作廣告，甲○○即與「錢先生」聯繫，隨即在
    不詳處所，將其所有之高雄民族社區郵局帳戶（局號000000
    0 、帳號0000000 號）之存摺、提款卡、密碼等物，均交付
    「錢先生」，表示容任該等不法份子組成之詐騙集團使用其
    帳戶，供作向不特定民眾詐欺取財犯罪使用。嗣該詐騙集團
    成員共同基於詐欺取財之犯意聯絡，於98年6 月7 日16時許
    ，推由某女性成員撥打電話向乙○○佯稱係富邦MOMO電視購
    物台會計主任「何美玲」，並陳稱：因公司作業疏失，致扣
    款方式發生問題，會委託中國信託商業銀行（下稱中信銀行
    ）人員聯繫說明云云，隨即再由該詐騙集團某男性成員撥打
    電話向乙○○佯稱係中信銀行晚班主任「陳天豪」，並陳稱
    ：要取消該訂購物品之付款合約，需至提款機依步驟操作云
    云，致乙○○陷於錯誤，於同日18時34分許，隨即依「陳天
    豪」之指示分別將新台幣29989 元、29989 元（共計59978
    元）匯至甲○○上開高雄民族社區郵局帳戶內，且上開款項
    並旋遭人提領一空，嗣經乙○○發覺有異，始知受騙，隨即
    報警處理。（二）於98年6 月10日間某時，見自由時報上真
    實姓名年籍不詳，自稱「阿豐」之人刊登應徵司機工作廣告
    ，甲○○隨即在其位於高雄市○○區○○街241 號住處，以
    應徵工作為由向其不知情之姊姊鄭其昀（原名鄭慧玲）借用
    其申設之誠泰商業銀行（現已更名為台灣新光商業銀行）北
    高雄分行之帳號0000000000000 號帳戶之存褶、提款卡、密
    碼，隨即與「阿豐」聯繫，並於98年6 月10日15時30分許，
    在高雄市○○路與自強路口前之某不知名超商，將鄭其昀前
    開銀行帳戶之存褶、提款卡、密碼等物，均交付「阿豐」，
    表示容任該等不法份子組成之詐騙集團使用其帳戶，供作向
    不特定民眾詐欺取財犯罪使用。嗣該詐騙集團成員共同基於
    詐欺取財之犯意聯絡，而先後（１）於同年6 月11日11時許
    ，該詐騙集團推由某男性成員撥打電話向丁○○佯稱係桃園
    地方法院檢察總署書記官「劉文凱」，並謊稱因身分證遭冒
    用，致其涉入洗錢案件，並有多名被害人對其提出告訴，需
    將帳戶中之金錢提領出來云云，致丁○○不疑有他，而依「
    劉文凱」之指示，於同日14時53分，前往嘉義市○○路248
    號的新光銀行嘉義分行，使用自動櫃員機將82000 元匯至鄭
    其昀上開誠泰商業銀行帳戶內，上開款項並旋遭人提領一空
    ，嗣經丁○○察覺情況有異，始知受騙，隨即報警處理；（
    ２）於同年6 月11日14時30分許，該詐騙集團再推由某成員
    撥打電話向己○○佯稱其帳戶遭冒用，需清查其帳戶云云，
    致己○○不疑有他，而依該詐騙集團成員之指示，於同日15
    時30分許，在桃園縣龜山鄉○○○路○段之萊爾富便利商店
    內，使用自動櫃員機將14000 元匯至鄭其昀上開誠泰商業銀
    行帳戶內，且上開款項旋遭人提領一空，嗣經己○○察覺情
    況有異，始知受騙，隨即報警處理。
二、詎甲○○又於98年7 月間某日，在高雄市○○區○○路旁「
    金沙遊藝場」內，與另一詐騙集團成員綽號「阿全」之不詳
    姓名年籍成年男子，共同意圖為自己不法之所有，雙方約定
    由甲○○以應徵工作為由，向他人詐騙銀行或郵局等金融機
    關帳戶之存摺、提款卡、密碼等物，每詐得一帳戶可獲得50
    0 元之報酬，該詐騙集團方面則負責在報紙上刊登應徵工作
    之廣告，「阿全」並教導甲○○詐騙他人帳戶之應對方法，
    隨即由該詐騙集團成員綽號「小楊」之不詳姓名年籍成年男
    子，與甲○○約定在高雄市○○區○○路與對華路口旁「85
    度C 」咖啡店內，由「小楊」提供予甲○○NOIKA 行動電話
    （門號為0000000000）1 具、易利信手機（門號為00000000
    00，為備用行動電話）1 具作為詐騙帳戶之用，若有詐得帳
    戶，甲○○即可利用上開行動電話與該詐騙集團成員「小楊
    」聯絡，並約定交付帳戶之時間、地點，而甲○○於知悉上
    開詐騙帳戶之工作內容後，即以代號「林先生」為名，負責
    以0000000000號行動電話詐騙他人帳戶；隨後於同年8 月15
    日晚上19時許，適有不知情之丙○○依海洋城市報之人事資
    訊版上之廣告，撥打0000000000行動電話欲向甲○○應徵司
    機工作時，甲○○即向丙○○佯稱應徵工作需交付其本人之
    身分證、健保卡、郵局存簿、提款卡及密碼，審核為時2 天
    ，審核通過後才會通知上班時間，隨即2 人相約在高雄市○○區○○路及中正路口之全虹通訊行前見面，致丙○○不疑
    有他，於見面後將其本人之身分證、健保卡、高雄灣子內郵
    局（局、帳號為0000000-000000 0）存簿、提款卡及密碼，
    均交付甲○○使用；甲○○取得丙○○之帳戶後，隨即將其
    交付「小楊」，而供其所屬之詐騙集團成員使用，復於同年
    8 月19日上午11時45分許，該詐騙集團推由某成員撥打電話
    向戊○○佯稱係其同學，因缺錢急用，欲向其借款1 萬元云
    云，致戊○○信以為真，而依上開詐騙集團成員之指示，於
    同日12時16分，前往宜蘭縣羅東鎮○○路172 號之中國信託
    銀行，使用自動櫃員機將10000 元匯至丙○○上開高雄灣子
    內郵局帳戶內，該款項並旋遭人提領一空，嗣經戊○○事後
    向該名同學確認是否收到匯款，該名同學陳稱並無此事，戊○○始知受騙，隨即報警處理。
三、案經高雄市政府警察局三民第二分局、苓雅分局及高雄縣政
    府警察局湖內分局利逃台灣高雄地方法院檢察署檢察官偵查
    起訴。
    理  由
一、上開犯罪事實業據被告甲○○於本院審理中坦承不諱，核與
    證人即被害人丙○○、戊○○、丁○○、己○○、乙○○於
    警詢中證述之情節相符，從而，罪證明確，被告犯行堪以認
    定。
二、按刑法上之幫助犯，係對於犯罪與正犯有共同之認識，而以
    幫助之意思，對於正犯資以助力，但未參與實施犯罪之行為
    者而言，故如未參與實施犯罪構成要件之行為，僅係出於幫
    助之意思提供助力，即屬幫助犯，而非共同正犯。本件被告
    上開所為係分別犯刑法第339 條第1 項、第30條第1項 之幫
    助詐欺取財罪2 次及刑法第339 條第1 項之詐欺取財罪1 次
    。被告與姓名年籍不詳之詐欺集團成年成員「阿全」等人間
    ，就上開詐欺取財之犯行，有犯意聯絡及行為分擔，應論以
    共同正犯。被告以上開所犯第2 次幫助詐欺取財之犯行，為
    以一行為，而幫助他人為2 次詐欺取財犯行，係以1 行為觸
    犯數罪名，為想像競合犯，應依刑法第55條規定，應從一重
    論處。又被告上開2 次係幫助他人犯罪，為幫助犯，爰依刑
    法第30條第2 項之規定，按正犯之刑減輕之。又被告上開先
    後2 次幫助詐欺取財及1 次詐欺取財之犯行，詐騙行為、對
    象均不同，時間有異，行為互殊，應予分論併罰。審酌被告
    提供帳戶供不法犯罪集團使用，不僅造成執法機關不易查緝
    犯罪行為人，嚴重危害社會治安，助長社會犯罪風氣，更造
    成被害人求償上之困難，且又不思以正當方式取得財物，竟
    為一己之私利，加入詐騙集團參與協力分工，對被害人財產
    及社會秩序危害重大，惟詐騙之金額非鉅，且犯後坦認犯行
    ，犯後態度尚佳及其他等一切情狀，分別量處如主文所示之
    刑，並均諭知易科罰金之折算標準，並定其應執行之刑及諭
    知易科罰金之折算標準。
三、又本件被告所犯係死刑、無期徒刑、最輕本刑為3 年以上有
    期徒刑以外之罪，其於準備程序中就被訴事實為有罪之陳述
    ，經法官告知簡式審判程序之旨，並聽取公訴人、被告之意
    見後，本院認為適宜由受命法官獨任進行簡式審判程序，附
    予敘明。
據上論斷，應依刑事訴訟法第273 條之1 第1 項、第299 條第1
項前段，刑法第28條、第339 條第1 項、第30條、第41條第1 項
前段、第51條第5 款，刑法施施行法第1 條之1 ，判決如主文。
中  華    民    國    98    年    10    月      30    日
                  刑事第十一庭  法  官  林俊寬
以上正本證明與原本無異。
如不服本判決應於收受送達後10日內向本院提出上訴書狀，並應
敘述具體理由；如未敘述上訴理由者，應於上訴期間屆滿後20日
內向本院補提理由書（均須按他造當事人之人數附繕本）「切勿
逕送上級法院」。
中    華    民    國    98    年    10    月    30    日
                                書記官  林香如
附錄法條：
中華民國刑法第339條
（普通詐欺罪）
意圖為自己或第三人不法之所有，以詐術使人將本人或第三人之
物交付者，處5 年以下有期徒刑、拘役或科或併科1 千元以下罰
金。
以前項方法得財產上不法之利益或使第三人得之者，亦同。
前二項之未遂犯罰之。


司法院資訊處製作；財團法人民間司法改革基金會備份。
